【裁判字號】    92,交抗,100
【裁判日期】    920530
【裁判案由】    聲明異議
【裁判全文】
臺灣高等法院臺南分院刑事裁定            九十二年度交抗字第一號      Ｇ
      抗  告  人  城吉交通有限公司
      代  表  人  甲  ○  ○
右抗告人因違反道路交通管理處罰條例案件，不服臺灣臺南地方法院中華民國九十二
年四月十一日裁定（九十二年度交聲字第二二號），提起抗告，本院裁定如左：
      主      文
抗告駁回。
      理      由
一、本件抗告意旨略以：(一)汽車運輸業所稱之「靠行」係指汽車所有人為達營業之目
    的，將汽車所有權移轉於車行，便成為權利人而為管理行為之謂，應屬信託行為
    一種，但非純粹信託行為，信託人仍支配該車輛，受託人（車行）無法瞭解該車
    輛使用情形，因此信託人駕駛該車輛發生違規行為，要車行負連帶責任，有失公
    允。(二)本件違規司機吳家和被吊扣駕照後，有向車行借款作繳交罰鍰，致抗告人
    誤信吳家和已取回駕照，而無再禁止吳家和開車，抗告人已盡嚴格監督管理之義
    務。綜上，目前汽車運輸業之「靠行」乃非純粹信託行為，因抗告人僅係名義上
    所有權人，無法實質支配該車輛，該出資者「實質上所有權人」吳家和違規行為
    抗告人難有效防止，原裁定認為抗告人係該車輛所有人，以僱傭關係要抗告人負
    責，而裁定駁回，抗告人甚感不服，請求准予撤銷原裁定云云。
二、按「汽車駕駛人駕駛聯結車、大客車、大貨車，有下列情形之一者，汽車所有人
    及駕駛人各處新臺幣四萬元以上八萬元以下罰鍰，並當場禁止該汽車駕駛人繼續
    駕駛及扣留其車輛牌照：(一)未領有駕駛執照駕車者；(二)領有機器腳踏車駕駛執照
    駕車者。(三)領有小型車駕駛執照駕車者；(四)領有大貨車駕駛執照，駕駛大客車、
    聯結車或領有大客車駕駛執照，駕駛聯結車者；(五)使用註銷之駕駛執照駕車者；
    (六)使用偽造、變造或矇領之駕駛執照駕車者；(七)駕駛執照吊扣期間駕車者。前項
    第五款、第六款之駕駛執照，均應扣繳之；第七款並吊銷其駕駛執照。違反第一
    項情形，並吊扣其汽車牌照三個月。」道路交通管理處罰條例第二十一條之一定
    有明文。
三、經查，車號ＴＪ－八七七號營業大貨車之所有人確為抗告人城吉交通有限公司，
    業經原審依職權連線查詢該車之汽車車籍資料，有車號查詢汽車車籍資料乙紙附
    於原審卷可稽（原審卷第十五頁），是抗告人現今仍係該營業大貨車之所有人，
    堪予認定。而該車駕駛人吳家和之普通大貨車駕駛執照係自九十一年五月十六日
    起至同年十一月十五日止，遭裁處吊扣駕照乙節，亦有汽車駕照基本資料明細附
    於原審卷可稽（原審卷第九頁）。另該大貨車之駕駛吳家和於九十一年十一月十
    五日凌晨三時二十五分許，於吊扣駕照期間，仍駕駛抗告人所有之上開車輛行經
    國道一號高速公路北向五十六公里處，為警當場攔停舉發，移送機關即交通部公
    路總局嘉義區監理所臺南監理站並因此裁決抗告人罰鍰新台幣六萬元，並吊扣該
    大貨車汽車牌照三個月，有該監理站九十一年十二月二十四日南監五字第裁七四
    ─Ｚ一二六七五八四號違反道路交通管理事件裁決書及內政部警政署國道公路
    警察局公警局交字Ｚ一二六七五八四號舉發違反道路交通管理事件通知書各一
    份附於原審卷足憑（原審卷第十、十一頁）。本件抗告人既係上開營業大貨車之
    所有人，而該車駕駛人吳家和確係於駕駛執照吊扣期間駕駛該車，是抗告人之違
    規事實至為明確，實堪認定。至抗告人雖辯稱吳家和與抗告人間係屬「靠行」關
    係，並已盡嚴格監督管理之義務云云。惟查，依原審連線查詢所得之該車車籍資
    料，其上之車主姓名確為抗告人無疑，況縱二者間確屬靠行關係，惟依前開道路
    交通管理處罰條例第二十一條之一規定，汽車駕駛人只要有該條規定之違規行為
    ，汽車所有人及駕駛人均應依法各處罰緩，並不區分汽車駕駛人與所有人之關係
    為何，已經原審裁定詳細說明，並無不合，至抗告人公司與駕駛吳家和所簽訂之
    切結書，只是雙方私權利義務之約定，與行政處罰無關，而抗告人與駕駛者間私
    權利義務關係為何，雖然是行政機關適用法規為行政處罰之事實認定基礎，究竟
    該車是何人所有，抗告人公司與駕駛人吳家和之權利義務關係，本應由法院民事
    庭於具體訴訟中審認，但是行政機關適於用法律時，應依法規之內容及目的，依
    其職權，解釋法律，認定事實，為適當之解釋及適用，以達成法規所設定之目標
    ，道路交通管理處罰條例第二十一條之一第一項第七款及第三項規定，所處罰之
    「汽車所有人」，行政機關以行政上車藉管理登記之「車主」，認定為本條規定
    之「汽車所有人」，予以處罰，是依其職權所為適當之認定，抗告人並非單純出
    借名義為車籍登記，抗告人與駕駛吳家和之間既已依其「靠行關係」，經雙方同
    意，由抗告人向監理機關登記抗告人為「車主」，客觀上已可認定雙方有實質上
    之管理關係，與一般借名登記也不相同，在行政管理上認定抗告人是駕駛吳家和
    所駕駛汽車之汽車所有人，依法加以處罰，尚未違背該條處罰之範圍。是抗告人
    前開所辯伊與駕駛人吳家和間係屬靠行關係而非純粹之信託關係，信託人仍支配
    該車輛，受託人（車行）無法瞭解該車輛使用情形云云，均非得執為有利抗告人
    而應免罰之依據。原審認抗告人為該輛大貨車所有人，因違反道路交通管理處罰
    條例第二十一條之一第一項第七款及同條第三項規定，經移送機關據以裁處抗告
    人罰鍰新台幣六萬元，並吊扣其汽車牌照三個月，乃駁回抗告人之異議，本院經
    核原裁定於法尚無不當。抗告意旨，猶執前詞，指摘原裁定不當，為無理由，應
    予以駁回。
四、據上論斷，應依道路交通案件處理辦法第十九條、第二十六條，刑事訴訟法第四
    百十二條，裁定如主文。
中    華    民    國      九十二      年      五      月      卅        日
                                  臺灣高等法院臺南分院刑事第七庭
                                      審判長法官  蔡    崇    義
                                            法官  董    武    全
                                            法官  宋    明    中
右正本證明與原本無異。
不得再抗告。
                                      法院書記官  李    育    儒
中    華    民    國      九十二      年      六      月      三        日


司法院資訊處製作；財團法人民間司法改革基金會備份。
